臺灣高雄地方法院刑事判決　　　　　　　　　　　　九十二年度簡上字第七五四號
　　上　訴　人　臺灣高雄地方法院檢察署檢察官
　　被　　　告　甲○○
右列上訴人因被告詐欺案件，不服台灣高雄地方法院簡易庭九十二年度簡字第四三○
三號中華民國九十二年十一月十日第一審判決（聲請簡易處刑判決案號九十二年度偵
字第一九三九號），提起上訴，本院管轄之第二審合議庭判決如左：
    主  文
原判決撤銷。
甲○○連續行使偽造私文書，足以生損害於他人，處有期徒刑陸月，如易科罰金，以
佰元折算壹日。
    事  實
一、甲○○於民國八十九年三月八日，召集民間互助會，採內標制，每會新台幣（以
    下同）三千元，含會首總計七十一會，約定每週三開標，丙○○及如附表所示會
    員等人均加入該互助會。嗣於八十九年間，甲○○因遭他人倒會，經濟發生困難
    ，竟基於意圖為自己不法所有之概括犯意，利用會員並無查證何人得標情形之機
    會，於附表所示之時間，連續在高雄市前鎮區○○○路十四巷一弄十一號十一樓
    住處，於其所有標單上，以偽造如附表所示遭冒標會員之署名以偽造標單之概括
    犯意，連續冒用如附表所示「遭冒標會員」名義，偽填如附表所示之標金金額後
    持以投標而行使，足以生損害於如附表所示遭冒標會員等人，甲○○並向其他尚
    未得標之活會會員佯稱該會為如附表所示會員得標，致活會會員因此陷於錯誤，
    誤認確係該會員得標，而交付會款予甲○○，甲○○詐騙得手後均花用殆盡。嗣
    於九十年三月十四日（即第五十四會時），甲○○心知無法再隱瞞，遂宣布止會
    ，並告知會員伊上揭冒標情事，丙○○等人至此始知受騙，甲○○合計詐得一百
    七十六萬零八百三十元。
二、案經丙○○訴由高雄市政府警察局移送台灣高雄地方法院檢察署檢察官聲請簡易
    判決處刑。
    理  由
一、右揭犯罪事實，業據被告甲○○於警詢、檢察官偵訊、原審訊問及本院審理中坦
    承不諱，核與告訴人丙○○於警訊、偵查及原審訊問時指訴之情節相符；並據證
    人鍾榮妹於警詢及檢察官偵查中證述：被告確有向伊自承上揭冒標情事等語在卷
    ，並有互助會會單一紙、互助會會員名冊一紙、被告提出遭伊冒標之會員名單及
    所詐騙金額結算資料各一份、被告與會員就本案成立和解之和解書及協議書共十
    五紙在卷可憑，是綜上所述，被告之自白與事實相符，事證明確，其有上揭連續
    行使偽造私文書及詐欺取財之犯行，均應堪認定。
二、按我國民間互助會，係由會首招募會員參加所組成，每於標會時，通常由欲標取
    會款之會員，在空白紙條上，或僅書立其姓名、綽號及數字者，甚或祇書寫數字
    而未書立其姓名、綽號，另以上開言詞等方法表示係何會員所出具者，則依習慣
    或特約均足以辨明係該會員以所書寫數字為標息金額參加競標之標單，自應以私
    文書論（最高法院八十九年度台上字第一三一九號判決意旨參照）。次按標單上
    僅記載競標之利息，並未書明「標單」字樣，依我國民間互助會之習慣，可認定
    其上之文字，即為表示出標人及利息等用意之證明，應屬刑法第二百二十條第一
    項之準文書。是核被告所為，係犯刑法第二百十六條、第二百二十條第一項、第
    二百十條之行使偽造私文書罪，及刑法第三百三十九條第一項之詐欺取財罪。被
    告偽造附表所示遭冒標人之署名，係偽造私文書之部分行為，其偽造上開私文書
    後，復持以行使，其偽造之低度行為，為高度之行使行為所吸收，均不另論罪。
    被告於附表所示每一次冒標後向會員詐欺取財之犯行，均係以一個詐取行為，使
    多數活會會員同時受害，應論以想像競合犯。被告先後多次行使偽造私文書及詐
    欺取財之犯行，均時間緊接，方法相同，分別觸犯構成要件相同之罪名，顯係基
    於概括犯意，反覆為之，均應依連續犯規定論以一罪。又被告所犯上開連續行使
    偽造私文書罪及連續詐欺取財罪間，有方法目的之牽連關係，應從一重之連續行
    使偽造私文書罪處斷。
三、原審據以論罪科刑，固非無見。惟查，被告詐得之金額合計一百七十六萬零八百
    三十元，數額非小，然被告犯後坦承犯行，且與多數遭冒標之會員達成和解，並
    陸續賠償損失，有被告提出之上揭和解書、郵局及銀行匯款單與本票等資料在卷
    可憑，被告於本件偵審程序中復陸續清償其他活會會員，亦有被告清償後收回先
    前簽發之本票及被害人簽收之收據附卷可按，原審量處被告有期徒刑八月，猶嫌
    過重。又被告與告訴人丙○○簽訂和解書後，僅償還告訴人二次，合計五千元，
    於本件偵審程序，未再清償，亦據被告及告訴人陳明在卷，原審以被告事後力圖
    補救並償還告訴人之損失，而諭知緩刑三年，亦有未洽。檢察官循告訴人之聲請
    提起上訴，指摘被告僅清償五千元，於本件偵審程序中分文未付，其上訴為有理
    由，自應由本院將原判決撤銷，另為適當之判決。爰審酌被告前未曾受有期徒刑
    以上刑之宣告，有台灣高等法院被告全國前案紀錄表一紙在卷可查，素行良好，
    犯後坦承犯行，且與多數遭冒標之會員達成和解，並賠償損失，有被告提出之和
    解書、郵局及銀行匯款單、本票、收據等資料在卷可憑，另斟酌被告與告訴人簽
    訂和解書後，僅為部分清償，事後即未再依和解書約定償還等一切情狀，量處如
    主文所示之刑，併諭知易科罰金之折算標準。被告所偽造之標單，雖係被告所有
    且係供其犯罪所用之物，惟未經扣案，且被告於原審及本院審理中均供稱冒標之
    標單均已丟棄等語，顯已滅失，爰不予宣告沒收，併此敘明。
上論斷，應依刑事訴訟法第四百五十五條之一第一項、第三項、第三百六十九條第一
項前段、第三百六十四條、第二百九十九條第一項前段，刑法第五十六條、第二百十
六條、第二百二十條第一項、第二百十條、第三百三十九條第一項、第五十五條、第
四十一條一項前段，罰金罰鍰提高標準條例第一條前段，第二條，判決如主文。
本案經檢察官乙○○到庭執行職務。
中      華      民      國      九十三      年    七    月    二十六    日
                                  臺灣高雄地方法院刑事庭
                                      審判長法  官    黃三友
                                            法  官    王雅苑
                                            法  官    涂裕洪
右正本證明與原本無異。
不得上訴。
                                            書記官    賴佳慧
中    華    民    國      九十三     年      七     月      二十七      日
┌───────────────────────────────────┐
│附表：九十二年簡上字第七五四號                                        │
├─┬──────┬───────┬───┬────┬─────────┤
│編│犯罪時間    │犯罪地        │遭冒標│標金金額│詐騙金額          │
│號│            │              │會員  │(新台幣)│(新台幣)          │
├─┼──────┼───────┼───┼────┼─────────┤
│一│八十九年四月│高雄市前鎮區一│李淑貞│九百元 │十五萬一千五百元  │
│  │十三日      │心二路十四巷一│      │        │                  │
│  │            │弄十一號十一樓│      │        │                  │
├─┼──────┼───────┼───┼────┼─────────┤
│二│八十九年四月│同右          │秀月（│五百三十│十七萬六千六百十元│
│  │二十六日    │              │化名）│元      │                  │
│  │            │              │      │        │                  │
├─┼──────┼───────┼───┼────┼─────────┤
│三│八十九年五月│同右          │豔瓊（│七百六十│十六萬四千四百元  │
│  │十日        │              │化名）│元      │                  │
├─┼──────┼───────┼───┼────┼─────────┤
│四│八十九年五月│同右          │阿琴（│五百八十│十七萬五千七百八十│
│  │十七日      │              │化名）│元      │元                │
├─┼──────┼───────┼───┼────┼─────────┤
│五│八十九年六月│同右          │崔淑美│六百五十│十七萬四千九百元  │
│  │二十八日    │              │      │元      │                  │
├─┼──────┼───────┼───┼────┼─────────┤
│六│八十九年九月│同右          │宋太太│七百五十│十七萬七千元      │
│  │六日        │              │（化名│元      │                  │
│  │            │              │）    │        │                  │
├─┼──────┼───────┼───┼────┼─────────┤
│七│八十九年十月│同右          │美玉（│八百三十│十七萬六千八百元  │
│  │四日        │              │化名）│元      │                  │
├─┼──────┼───────┼───┼────┼─────────┤
│八│八十九年十一│同右          │金蘭（│七百二十│十八萬五千五百二十│
│  │月十五日    │              │化名）│元      │元                │
├─┼──────┼───────┼───┼────┼─────────┤
│九│九十年二月二│同右          │鍾榮妹│八百六十│十九萬二千八百元  │
│  │十一日      │              │      │元      │                  │
├─┼──────┼───────┼───┼────┼─────────┤
│十│九十年三月  │同右          │玉霞（│九百十元│十八萬五千五百二十│
│  │七日        │              │化名）│        │元                │
├─┴──────┴───────┴───┴────┴─────────┤
│合計詐得金額：一百七十六萬零八百三十元                                │
└───────────────────────────────────┘
附錄本案論罪科刑法條：
刑法第二百十條
偽造、變造私文書，足以生損害於公眾或他人者，處五年以下有期徒刑。
刑法第二百十六條
行使第二百十條至第二百十五條之文書者，依偽造、變造文書或登載不實事項或使登
載不實事項之規定處斷。
